【裁判字號】    92,財管,46
【裁判日期】    920620
【裁判案由】    指定遺產管理人
【裁判全文】
台灣台北地方法院民事裁定                          九十二年度財管字第四六號
    聲  請  人  台北市立廣慈博愛院
    法定代理人  蘇耀燦
右聲請人聲請指定被繼承人甲○○之遺產管理人事件，本院裁定如左：
    主      文
指定財政部國有財產局台灣北區辦事處為被繼承人甲○○（男、民國十一年五月一日
生、
、民國九十一年十月十三日死亡）之遺產管理人。
准對被繼承人甲○○之繼承人為承認繼承之公示催告。
被繼承人甲○○之大陸地區以外繼承人，應自前項公示催告最後登載新聞紙之日起，
壹年內承認繼承，上述期限屆滿，無繼承人承認繼承時，被繼承人甲○○之遺產，於
清償債權，並交付遺贈物後，如有剩餘即歸屬國庫。
程序費用由被繼承人甲○○之遺產負擔。
    理      由
一、按繼承開始時，繼承人有無不明，而無親屬會議或親屬會議未於一個月內選定遺
    產管理人者，利害關係人得聲請法院選任遺產管理人，並由法院依公示催告程序
    ，定六個月以上之期限，公告繼承人，命其於期限內承認繼承，民法第一千一百
    七十七條、第一千一百七十八條第一項、第二項規定甚明。次按被繼承人在台灣
    地區之遺產，由大陸地區人民依法繼承之遺產事件，其繼承人全部為大陸地區人
    民者，除應適用第六十八條之情形者外，由繼承人、利害關係人或檢察官聲請法
    院指定財政部國有財產局為遺產管理人，管理其遺產，台灣地區與大陸地區人民
    關係條例第六十七條之一定有明文。
二、本件聲請意旨略以：被繼承人甲○○（男、民國十一年五月一日生、
    編號：Ｚ000000000號、籍設台北市○○區○○街二○○號）於民國（
    下同）八十四年八月一日住進聲請人處安養，為聲請人之共同生活戶戶民，嗣於
    九十一年十月十三日死亡，遺有現金新台幣（下同）二千四百三十七元、台北銀
    行永春分行存摺存款六千二百二十一元，聲請人與被繼承人甲○○具有利害關係
    ，而被繼承人甲○○復無民法第一千一百三十一條所定之親屬，足資召開親屬會
    議，以定其遺產管理人，為此聲請鈞院選任被繼承人甲○○之遺產管理人等語。
三、查聲請人主張之事實，業據其提出
    申請住進調查表、申請住進者訪視報告等件為證，應堪信為真實，依上開申請住
    進調查表、申請住進者訪視報告記載甲○○已婚，其配偶三十八年失散，滯留大
    陸，無其他家庭成員等字，而甲○○出生地在福建省連江縣，出生別為長男，亦
    有
    灣，是聲請人在台既無親屬，其繼承人即配偶又在大陸，依上開規定，應由財政
    部國有財產局為甲○○之遺產管理人，本院審酌管理甲○○遺產之地緣關係與便
    利性，爰指定財政部國有財產局台灣北區辦事處為被繼承人甲○○之遺產管理人
    且為承認繼承之公示催告。
四、依非訟事件法第九條裁定如主文。
中      華      民      國    九十二    年      六      月      二十    日
                                        家事法庭法      官  張競文
右為正本係照原本作成。
如對本裁定抗告，須於裁定送達後十日之不變期間內，向本院提出抗告狀。
中      華      民      國    九十二    年      六      月      二十    日
                                                書  記  官  曾秋月


司法院資訊處製作；財團法人民間司法改革基金會備份。
